【裁判字號】    97,易,45
【裁判日期】    970229
【裁判案由】    毒品危害防制條例
【裁判全文】
臺灣高雄地方法院刑事判決                97年度易字第45號
公  訴  人  臺灣高雄地方法院檢察署檢察官
被      告  乙○○
上列被告因毒品危害防制條例案件，經檢察官提起公訴（96年度
毒偵字第10681 號），嗣因被告就被訴事實為有罪之陳述，經本
院合議庭裁定由受命法官獨任依簡式審判程序審理，判決如下：
    主  文
乙○○施用第二級毒品，累犯，處有期徒刑肆月，如易科罰金，
以新臺幣壹仟元折算壹日。
    事  實
一、乙○○前因施用毒品案件，經臺灣臺南地方法院以88年度毒
    聲字第2928號裁定送觀察勒戒後，認有繼續施用毒品傾向，
    再經該院以88年度毒聲字第3245號裁定令入戒治處所強制戒
    治，嗣無繼續施用傾向，再由該院以89年度毒聲字第1179號
    裁定准予停止戒治，於民國89年5 月2 日停止戒治出所並交
    付保護管束，並於89年10月31日保護管束期滿執行完畢。復
    於5 年內之94年間因施用毒品案件，經本院以95年度簡字第
    416 號判處有期徒刑3 月確定。另因公共危險案件，經國防
    部高等軍事法院高雄分院以92年度高審字第58號判處有期徒
    刑10月確定，於92年12月14日執行完畢。詎未戒除毒癮，復
    基於施用第二級毒品之犯意，於96年8 月16日下午1 時35分
    回溯96小時內某時許，在不詳處所施用第二級毒品甲基安非
    他命1 次。嗣於96年8 月16日下午1 時10分許，在屏東縣屏
    東市○○路上行跡可疑，經警盤檢發現因毒品案件通緝，經
    採尿送驗結果呈甲基安非他命陽性反應，而悉上情。
二、案經屏東縣警察局屏東分局報告臺灣屏東地方法院檢察署呈
    請臺灣高等法院高雄分院檢察署令轉臺灣高雄地方法院檢察
    署檢察官偵查起訴。
    理  由
一、本件被告乙○○所犯係死刑、無期徒刑、最輕本刑為3 年以
    上有期徒刑以外之罪，其於準備程序中就被訴事實為有罪之
    陳述，經法官告知簡式審判程序之旨，並聽取公訴人及被告
    之意見後，本院合議庭認宜進行簡式審判程序，依刑事訴訟
    法第273 條之1 合議裁定由受命法官獨任進行簡式審判程序
    ，合先敘明。
二、上開事實，業經被告乙○○於本院審理時自白不諱，並有正
    修科技大學超微量研究科技中心96年9 月6 日出具之檢驗報
    告、列管毒品人口尿液檢體採集送驗紀錄表各1 份在卷可稽
    ，足認被告之自白與事實相符。又毒品危害防制條例第20條
    、第23條將施用毒品之刑事處遇程序，區分為「初犯」及「
    5 年內再犯」、「5 年後再犯」。依其立法理由之說明：「
    初犯」，經觀察、勒戒或強制戒治後，應為不起訴處分或不
    付審理之裁定；經觀察、勒戒或強制戒治執行完畢釋放後，
    「5 年內再犯」者，因其再犯率甚高，原實施之觀察、勒戒
    及強制戒治既已無法收其實效，爰依法追訴或裁定交付審理
    。至於經觀察、勒戒或強制戒治執行完畢釋放後，「5 年後
    再犯」者，前所實施之觀察、勒戒或強制戒治已足以遮斷其
    施用毒品之毒癮，為期自新及協助其斷除毒癮，仍適用「初
    犯」規定，先經觀察、勒戒或強制戒治之程序。從而依修正
    後之規定，僅限於「初犯」及「5 年後再犯」2 種情形，始
    應先經觀察、勒戒或強制戒治程序。倘被告於5 年內已再犯
    ，經依法追訴處罰，縱其第3 次（或第3 次以上）再度施用
    毒品之時間，在初犯經觀察、勒戒或強制戒治執行完畢釋放
    5 年以後，已不合於「5 年後再犯」之規定，且因已於「5
    年內再犯」，顯見其再犯率甚高，原實施觀察、勒戒或強制
    戒治，已無法收其實效，即應依該條例第10條處罰（最高法
    院95年5 月9 日第7 次刑事庭會議決議參照）。查被告前因
    施用毒品案件，經臺灣臺南地方法院以88年度毒聲字第2928
    號裁定送觀察勒戒後，認有繼續施用毒品傾向，再經該院以
    88年度毒聲字第3245號裁定另入戒治處所強制戒治，嗣無繼
    續施用傾向，再由該院以89年度毒聲字第1179號裁定准予停
    止戒治，於89年5 月2 日停止戒治出所並交付保護管束，並
    於89年10月31日保護管束期滿執行完畢。復於5 年內之94年
    間施用毒品案件毒品危害防制條例案件，經本院以95年度簡
    字第416 號判處有期徒刑3 月確定，有全國施用毒品案件紀
    錄表、臺灣高等法院被告前案紀錄表各1 份在卷可按。從而
    ，被告於強制戒治執行完畢釋放後5 年內再犯施用毒品之罪
    ，且經依法追訴處罰，並因本件為3 犯以上施用毒品之罪，
    顯見其再犯率甚高，原實施觀察、勒戒或強制戒治，已無法
    收其實效，應依法處罰。從而，本件事證明確，被告犯行足
    堪認定，應依法論科。
三、核被告所為，係犯毒品危害防制條例第10條第2 項施用第二
    級毒品之罪。其持有第二級毒品甲基安非他命之低度行為，
    已為施用之高度行為所吸收，不另論罪。被告前因公共危險
    案件，經國防部高等軍事法院高雄分院以92年度高審字第58
    號判處有期徒刑10月確定，於92年12月14日執行完，有臺灣
    高等法院被告前案紀錄表在卷可稽，其於前開有期徒刑執行
    完畢後5 年內，復故意再犯本件有期徒刑以上之罪，為累犯
    ，應依刑法第47條第1 項之規定，加重其刑。爰審酌被告於
    前經強制戒治執行完畢釋放後，仍未能徹底戒絕毒品，復再
    犯本件施用毒品罪，顯見其自制力不足，無法擺脫毒品，未
    能體悟施用毒品對自己、家人造成之傷害及社會之負擔，惟
    念所犯施用毒品罪乃屬戕害自身身心健康行為，尚未對他人
    造成實害，其行為本身對社會所造成之危害並非直接，反社
    會性之程度應屬較低，且其犯後已坦認犯行及其家境小康，
    量處如主文所示之刑，並諭知易科罰金之折算標準。
據上論斷，應依刑事訴訟法第273 條之1 第1 項、第299 條第1
項前段，毒品危害防制條例第10條第2 項，刑法第11條前段、第
47條第1 項、第41條第1 項前段，判決如主文。
本案經檢察官甲○○到庭執行職務。
中    華    民    國    97    年    2     月    29    日
                  刑事第十六庭  法  官  梁淑美
以上正本證明與原本無異。
如不服本判決應於收受本判決後10日內向本院提出上訴書狀，並
應敘述具體理由，如未敘述上訴理由者，應於上訴期間屆滿後20
日內補提理由書狀於本院（均須按他造當事人之人數附繕本）「
切勿逕送上級法院」。
中    華    民    國    97    年    2     月    29    日
                                 書記官 林麗文
附錄本判決論罪之法條：
毒品危害防制條例第10條
施用第一級毒品者，處 6 月以上 5 年以下有期徒刑。
施用第二級毒品者，處 3 年以下有期徒刑。


司法院資訊處製作；財團法人民間司法改革基金會備份。
